臺灣新竹地方法院民事判決　九十一年度訴字第八一三號
　　原　　　告　　舜昌儀電股份有限公司
　　法定代理人　　乙○○
　　訴訟代理人　　徐正安律師
　　複　代理人　　甲○○　　　.
　　被　　　告　　舜全電子股份有限公司
　　　　　　　　　　　　　　　.
　　法定代理人　　丁○○　　　.
　　訴訟代理人　　魏翠亭律師
　　　　　　　　　陳恩民律師
　　　　　　　　　李克欣律師
　　　　　　　　　魏早炳律師
右當事人間請求清償借款事件，本院於民國九十三年一月二十七日言詞辯論終結，判
決如左：
    主      文
原告之訴及假執行之聲請均駁回。
訴訟費用由原告負擔。
    事      實
甲、原告方面：
壹、聲明：
  一、被告應給付原告新臺幣（下同）三百八十七萬二千二百十一元及自起訴狀繕本
      送達翌日起至清償日止，按年息百分之五計算之利息。
  二、訴訟費用由被告負擔。
  三、原告願供擔保，請准宣告假執行。
貳、陳述：
  一、被告舜全電子股份有限公司係於民國（下同）八十一年五月一日經經濟部核准
      而設立，而被告公司於設立之初，由於用於購置廠房及設備等將資金使用殆盡
      ，因而向原告借款發放員工薪資，分別於八十二年六月十日、七月十日、八月
      十一日、九月十日、十一月十一日、十二月十一日、八十三年一月十一日、八
      十三年三月十一日，由桃園郵局第十支局由原告劃撥儲金帳號0000000
      0號分別轉帳五十萬零八十六元、五十萬五千七百四十二元、四十三萬三千零
      六十九元、四十七萬二千八百七十五元、五十三萬四千五百四十元、三十一萬
      一千八百四十二元、四十八萬七千七百九十元及六十二萬六千二百六十七元，
      合計三百八十七萬二千二百十一元，經原告向被告催討均置之不理。
  二、兩造係各自獨立之法人，其間若無法律關係存在，實無由原告代為支付被告公
      司員工薪資之理。且查原告之負責人乙○○，於本件原告代付被告公司員工薪
      資之八十二年六月至八十三年三月間，係擔任被告公司之總經理，且被告公司
      當時尚未量產，根本無營收，毫無支付能力，如何支付其員工薪資？故向原告
      借貸，由原告以郵局匯款方式直接匯入被告員工帳戶。次查，依致遠會計師事
      務所呂旭明會計師鑑定報告第七頁結論：：：：舜全公司代理人丁○○於九十
      一年七月一日第一次鑑定報告當日表示：「因案關員工係為舜昌公司提供勞務
      ，故其費用實不應由舜全公司墊付，自無舜昌公司代舜全公司墊付薪資事實。
      」，依此，原告於前揭郵局所劃撥匯入之人員確為被告公司員工，被告辯稱案
      關員工係為原告提供勞務，應由原告負責薪資云云，原告否認此項陳述，應請
      被告公司舉證。倘被告否認原告所主張借貸關係，原告追加不當得利為本件訴
      訟標的，並不影響被告之攻擊防禦方法，且被告尚未就事實或法律上為答辯，
      應准原告為訴之追加。
  三、被告公司認原告業已為經濟部登記解散，故認原告無當事人能力云云。然查，
      經濟部所為公司登記解散，乃依其行政作業程序，凡公司停業逾一定時限者，
      即會遭經濟部登記為解散，然此非表示公司法人格即行消滅。依公司法第二十
      五條之規定，解散之公司於清算範圍內視為尚未解散；同法第二十四條亦規定
      解散後之公司應進行清算。故僅經濟部商業司登記為解散，非當然喪失法人格
      而無當事人能力，參最高法院六十四年度台上字第二四一七號判決即明。
  四、八十一年十一月十五日，被告公司舉行八十一年度第一次股東會，其會議記錄
      主席報告欄即載有「：：不足款必須向銀行借貸或是由『股東往來』：：」，
      顯見當時被告公司已有預期向股東調借方式以支應。又討論事項一即有提及「
      ：：資金運用尚有不足，因此必須以『股東往來』方式以為挹注：：」，而決
      議事項載有「利息以月息百分之一計算（年息百分之十二），還款期定為自借
      款日起三個月為限：：」，顯已對借款之利息、期間、還款期限為約定，但因
      被告公司當時財務狀況困難，故對原告之借款，未依時限償還；而原告係被告
      公司之原始股東，法定代理人乙○○又是被告公司之總經理，被告公司又是由
      乙○○一手創立，原告公司或乙○○豈能屆時抽手，置令被告公司陷於絕境？
      而此亦為原告久不向被告公司索款之由。又討論事項三之決議載有「：：股東
      若有意借款給公司，無論金額多寡皆所歡迎：：」，顯然被告公司需對外借款
      或以股東往來方式支應應付款。再依原證三台灣中小企業銀行連線作業查詢單
      所載，被告公司於八十二年八月十日，因無辦理會計師簽證及營業額不足，致
      台灣中小企業銀行無法再撥放貸款。顯見被告公司倘無法自其他銀行取得貸款
      ，勢必向私人借貸，以支付必要開銷。
  五、對被告抗辯之陳述，則以：
    （一）本件原告係舜昌公司，非乙○○個人，姑不論無以股東往來轉為增資股份
          之事實，縱有，所轉入之股份亦應轉入原告公司名下，亦無轉入原告公司
          法定代理人名下之理。另就被告公司所主張之股東往來轉為增資股份之事
          實，請被告公司提出八十三年間該次之股東會議記錄已確實向經濟部辦理
          變更登記之證明，即當時於經濟部所登載之原告公司或原告公司之法定代
          理人所持有之被告公司股票，已於三十三萬五千股增為一百一十萬五千股
          之變更事項登記。如其無法提出，難認被告公司所述符合真實。
    （二）被告公司係原告之轉投資公司，兩者關係密切，被告公司成立時，原告及
          其關係人，所持有之被告公司股票占總股數之五成以上，實難於被告公司
          甫成立之時即向被告公司索款，致其財務狀況更為惡劣，於向銀行申貸時
          ，造成困難。而原告之法定代理人乙○○於被告公司董事長卸任並辭總經
          理職務後，被告公司之新任董事長即以江某及財務丙○○涉嫌侵占、背信
          等罪提出告訴，纏訟至今，甫又為最高法院發回更二審，此亦為原告公司
          遲至今日始提請求返還借款之由。
    （三）原告公司所提之郵政薪資存款團體戶存款單之月份之所以有脫漏，乃原本
          業已逸失，無法呈送本院為證，故僅以所餘向本院提出以為請求之證明。
          至於被告公司流水帳所載當月薪資支出與原告所提郵政薪資存款團體戶存
          款單不符之原因，乃因丙○○非會計出身，而所記之流水帳多有非即付即
          記，尚有事後憑記憶記載，所載是否與真實相符，均有疑議。再者，被告
          公司亦認丙○○所載之流水帳多有不實，故向其及原告法定代理人提出刑
          事告訴，今又以其認為不實之記錄質疑原告公司確實已向郵政機關所為之
          支出證明，豈不又認陳女所載為真實？被告所述前後矛盾。再而言，借款
          人需借用多少，應以其需求多少為據，亦即於扣除其自有或已向他人借調
          所得，不足部分始為其向該人借貸部分，豈能以其應支出之金額即認係其
          向某一人借貸之款項，如有不一，豈能認非向其借貸。
、證據：提出郵政薪資存款團體戶存款單、委託郵局代存員工薪資總表、鑑定報告
          節本、被告公司八十一年度第一次股東會議記錄、台灣中小企業銀行連線
          作業查詢單各一份（均為影本）為證，並聲請訊問證人丙○○。
乙、被告方面：
壹、聲明：如主文所示。
貳、陳述：
  一、本件原告以「舜昌儀電股份有限公司」之名義，前於九十一年十月十八日提起
      訴訟，訴請被告公司清償借款云云。惟經被告核查經濟部商業司相關公司登記
      資料，得知原告早於提起本案訴訟近十四個月前之「九十年六月二十九日」即
      已向主管機關為公司解散之登記，是原告於起訴時即因解散而已無當事人能力
      ，於法應裁定駁回其訴。
  二、按「稱消費借貸者，謂當人一方移轉金錢或其他代替物之所有權於他方，而約
      定他方以種類、品質、數量相同之物返還之契約。」、「消費借貸，因金錢或
      其他代替物之交付，而生效力。」、「當事人主張有利於己之事實者，就其事
      實有舉證之責任。」舊民法第四百七十四條、第四百七十五條規定及民事訴訟
      法第二百七十七條規定明示斯旨。查原告主張被告公司前於八十一年初因資金
      殆盡，故自八十二年六月起至八十三年三月止達十個月期間，向原告借款以支
      應其員工薪資，核依前開法文所示，原告依法自應就其主張有利之事實，即兩
      造間「借款之約定」、「約定之利息」、「約定之借貸期間」、「返還之方式
      」及「借款之交付」等舉證以實其說。
  三、實則，原告之法定代理人乙○○自被告公司設立之初起即擔任被告公司之董事
      ，自八十二年六月起迄八十三年六月間擔任被告公司之總經理，其間且自八十
      二年十二月起至八十三年三月間兼任被告公司之董事長職位。其間被告公司之
      財務、人事、經營等事項，概由時兼任原告董事長之乙○○主其政，其中財務
      會計事項，更由原告法定代理人乙○○委由其外甥女丙○○及其共同處理。惟
      原告法定代理人乙○○於其主政被告公司期間（即八十二年六月起迄八十三年
      三月止，即系爭原告所謂借款以支應員工薪資之期間），非惟經營不善，且人
      事管理及會計帳冊均紊亂不堪，乙○○甚且基於非法背信、侵占之意圖，擅行
      挪用被告公司所有資產，業據臺灣高等法院判處徒刑在案。帳冊既有不清，操
      守復遭質疑，則其所謂「借款」予被告公司以支應員工薪資之說，自難信採。
      且查，核諸原告所舉之「郵政薪資存款團體戶存款單」之員工表列，系爭員工
      均為原告自行列為原告所屬員工，且由其自行以公司名義繳付薪資在案。則何
      於嗣後突主張系爭薪資應由被告公司繳付？被告公司何有繳付之義務？何以被
      告須向原告「借款」以為支應？兩造間如何為「借款之約定」？其約定內容為
      何？：：等，均招所疑。原告率為主張，復無舉證以實其說，依法尚屬無據。
  四、查原告前以：「：：：被告公司於八十一年設立之初，由於用於購廠房及設備
      等將資金使用殆盡，因而向原告借款發放薪資予被告公司員工：：」，嗣復以
      「：：被告公司當時尚未量產，根本無營收，毫無支付能力：：故向原告借貸
      ：：」云云為據，請求被告清償借款。惟衡依常情，公司創設之初，依理自有
      詳予規劃並籌措自有基金，以應各項可能之基本支出（包括購置廠房、生產設
      備、員工基本薪資：：等）之情，此諒為被告公司設立之初即擔任被告公司董
      事及股東，嗣並續任被告公司之董事長暨總經理之原告法定代理人乙○○先生
      所明知，焉有因「尚未量產、未有營收」故，即「毫無支付能力」可言？原告
      所陳，殊難信採。
  五、退步言之，縱被告公司於設立之初，因規劃未周故致有資金缺口，惟以兩造均
      係「依法設立，擁有獨立會計制度、決策主體，各須向其股東負責」之公司法
      人以觀，如被告公司確有資金需求而向外告貸，原告復同意慷慨解囊而於長達
      九個月（八十二年六月起至八十三年三月止）之期間內，定期、按月的「支借
      」員工薪資予被告公司，其金額且非菲薄（依原告主張，每月約四、五十萬元
      ，計達三百餘萬元），則兩造焉有從未經過任何議決紀錄或書立文字資料堪查
      之理？原告公司復何得以私人一己之意思，擅行同意借款予外人而無任何存據
      以憑？足認原告所述，顯違情理，實難採信。且查，原告起訴迄今，迄未就其
      主張「借款事宜」，如借貸之要約、承諾、利息之約定、支付之方式及事實等
      ，舉證以實其說，原告未盡舉證責任甚明。
  六、次查，原告訴請被告公司清償借款之「八十二年六月起至八十三年三月止之借
      貸期間」，正時值原告法定代理人乙○○主政被告公司期間，其時公司之財務
      會計事項均由乙○○委由其外甥女丙○○及其共同處理，其間款項不明，帳目
      不清，致兩造迭生爭執。嗣於八十三年三月間，乙○○欲辭任董事長辦理移交
      業務前，竟於八十三年三月九日逕行辦理被告公司之增資事宜，將其原有股數
      由原先之三十三萬五千股暴增為一百四十四萬股，股數增加一百一十萬五千股
      ，以增資股每股十元計，其應繳納之增資股款即達一千一百零五萬元，惟乙○○就此應給付之增資股款並未繳納分文，而主張以其對被告公司之「股東往來
      債權」抵付，此有八十三年三月二十九日被告公司八十三年第二次股東臨時會
      議紀錄中七（Ａ）１，審議增資退股案：執行情形載稱：「由原股東之股東往
      來部分轉為增資股份：：」可稽，並由乙○○親自簽署會議紀錄，諒為原告不
      爭執。據上，足證當時兼任兩造公司負責人之乙○○於八十三年三月間，辦理
      移交被告公司業務之前，即已就「其或原告公司」對被告公司之所有債權主張
      權利，以移做其對被告公司之「股東往來債權」之方式抵償，如彼時原告對被
      告公司尚有如本案主張之高額債權存在，何以兼任兩造公司負責人之乙○○未
      為主張？嗣提起本案訴訟後，復遲未能舉證證明系爭債權存在？足認原告本案
      主張顯違情理，洵無所據。
  七、又查，被告公司於乙○○主政期間之所有財會項目，竟僅原告法定代理人及其
      外甥女所共同製作之流水帳冊堪查，其中且無任何記帳之原始憑證以據查核，
      亦無依法設有必要帳簿，已有違法之實甚明。且據核其等所親自製作之流水帳
      冊所示，被告公司於八十二年六月起至十一月止，均按月支出員工薪資，且數
      額各為六十餘萬元至八十餘萬元不等，經與原告所舉各月份「委託郵局代存員
      工薪資總表」相核，「：：其金額、日期、姓名與人數皆不相符，：：尚難認
      定舜昌儀電公司支付上開薪資費用係為舜全公司代墊」，此有原台灣高等法院
      囑託鑑定之會計師鑑定報告可稽，更足證原告所陳，無足信採。
、證據：提出臺灣高等法院八十九年度上更（二）字第八七四號刑事判決、被告公
    司股東名簿、被告公司八十三年度第二次股東臨時會會議記錄、被告公司八十一
    年至八十二年間流水帳冊、會計師鑑定報告、經濟部商業司公司登記資料各一份
    （以上均為影本）為證。
    理      由
壹、程序方面：
  一、按解散之公司，除因合併、分割或破產而解散者外，應行清算。解散之公司，
      於清算範圍內，視為尚未解散。公司法第二十四條、第二十五條分別定有明文
      。是公司除因合併、分割或破產外，並非一經解散，其法人人格即為消滅，必
      須經清算程序，並俟清算終結後，該解散公司之法人人格始行消滅。本件原告
      舜昌儀電股份有限公司雖於九十年六月二十九日經經濟部核准解散登記在案，
      有經濟部商業司公司登記資料查詢表一紙附卷可稽，惟原告迄今並未向本院呈
      報清算，揆諸前揭說明，原告公司目前仍未喪失其法人人格，自有當事人能力
      ，合先敘明。
  二、次按訴狀送達後，原告不得將原訴變更或追加他訴。但請求之基礎事實同一或
      不甚礙被告之防禦及訴訟之終結者，不在此限，民事訴訟法第二百五十五條第
      一項第二、七款定有明文。本件原告起訴時，原僅主張依借貸之法律關係對被
      告為請求，嗣經被告抗辯後始追加依不當得利之法律關係為備位之訴請求，因
      二者訴訟上所據之事實均為原告主張其陸續匯款三百八十七萬二千二百十一元
      為被告公司員工代墊薪資等情，且原告所為之追加並不甚礙被告之防禦及訴訟
      之終結，是依首揭規定，原告所為訴之追加即屬合法，應予准許。
貳、得心證之理由：
  一、原告起訴主張被告公司於設立之初，因購置廠房、設備等將資金使用殆盡，故
      向原告借款發放員工薪資，原告分別於八十二年六月十日、七月十日、八月十
      一日、九月十日、十一月十一日、十二月十一日、八十三年一月十一日、八十
      三年三月十一日，由桃園郵局第十支局由原告劃撥儲金帳號00000000
      號分別轉帳五十萬零八十六元、五十萬五千七百四十二元、四十三萬三千零六
      十九元、四十七萬二千八百七十五元、五十三萬四千五百四十元、三十一萬一
      千八百四十二元、四十八萬七千七百九十元及六十二萬六千二百六十七元，合
      計三百八十七萬二千二百十一元為被告支付薪資，惟被告迄未還款，爰依消費
      借貸及不當得利之法律關係，請求被告清償前開借款及遲延利息等語。被告則
      以：兩造間並無借貸事實，原告所舉之「郵政薪資存款團體戶存款單」上表列
      人員亦非被告公司員工等語，資為抗辯。
  二、按當事人主張有利於己之事實者，就其事實有舉證之責任，但法律別有規定，
      或依其情形顯失公平者，不在此限，民事訴訟法第二百七十七條定有明文。次
      按給付之訴，須在私法上對被告有給付請求權，被告有給付之義務者始得為之
      ；請求履行債務之訴，除被告自認原告所主張債權發生原因之事實外，應先由
      原告就其主張此項事實，負舉證之責任，必須證明其為真實後，被告於其抗辯
      事實，始應負證明之責任，此為舉證責任分擔之原則（最高法院六十三年台上
      字第一二二四號判例、四十三年台上第三七七號判例參照）。又按當事人主張
      有金錢借貸關係存在，須就其發生所需具備之特別要件，即金錢之交付及借貸
      意思表示互相一致負舉證之責任，始得信其主張為真實（最高法院八十一年度
      台上字第二三七二號判決意旨參照）。
  三、本件原告主張被告自八十二年六月起至八十三年三月間止，陸續向原告借款三
      百八十七萬二千二百十一元，並由原告於八十二年六月十日、七月十日、八月
      十一日、九月十日、十一月十一日、十二月十一日、八十三年一月十一日、八
      十三年三月十一日，分別自桃園郵局第十支局劃撥儲金帳號00000000
      號轉帳五十萬零八十六元、五十萬五千七百四十二元、四十三萬三千零六十九
      元、四十七萬二千八百七十五元、五十三萬四千五百四十元、三十一萬一千八
      百四十二元、四十八萬七千七百九十元及六十二萬六千二百六十七元等情，固
      據提出郵政薪資存款團體戶存款單八紙、委託郵局代存員工薪資總表影本八紙
      為證，惟被告則否認有借款之事實及前開郵政薪資存款團體戶存款單上表列人
      員為其公司員工，自應由原告就金錢之交付及借貸意思表示互相一致負舉證責
      任。經查：
（一）原告法定代理人乙○○證稱：「：：八十一年被告舜全電子股份有限公司董事
      會有決議向外借貸，利息一分利，八十二年時我是被告舜全電子股份有限公司
      的總經理，也是原告舜昌儀電股份有限公司的董事長，當時我在原告舜昌儀電
      股份有限公司有百分之九十幾的股份，所以我決定借資給被告舜全電子股份有
      限公司，錢是用來發被告舜全電子股份有限公司員工薪資」、「沒有約定還款
      期限，只有說被告舜全電子股份有限公司董事長黃永森向第一商銀轉貸後錢再
      還給原告舜昌儀電股份有限公司，但黃永森於八十二年底轉貸五千萬出來後，
      沒有還原告舜昌儀電股份有限公司」、「是以原告舜昌儀電股份有限公司名義
      借給被告舜全電子股份有限公司」等語，惟查前開郵政薪資存款團體戶存款單
      、委託郵局代存員工薪資總表所列委託機構固為原告公司，然劃撥匯入之個人
      薪資並無任何被告公司人員之記載，且經本院向勞工保險局函調兩造公司自八
      十二年五月起至八十三年五月止之員工加、退保資料加以比對，其中劉紅玉、
      張雲珠、劉季春等人於八十二年八月三日起在原告公司加保，劉燕玉於八十二
      年八月二日在原告公司加保，嗣均於同年九月四日退保，惟八十二年八月十日
      及同年九月十日之郵政薪資存款團體戶存款單均有劉燕玉匯款紀錄，八十二年
      九月十日郵政薪資存款團體戶存款單上列有劉紅玉、張雲珠、劉季春匯款紀錄
      ，顯見原告主張郵政薪資存款團體戶存款單表列人員均為被告公司員工並非全
      然屬實，再證人即原告公司協理丙○○雖到庭證稱：「：：郵政薪資存款團體
      戶存款單表格是郵局提供，內容是我打進去的，金額也是我填的，是根據舜全
      公司員工出勤狀況計算工資，：：：委託郵局代存員工薪資總表是一式兩聯或
      三聯，我把匯款交給郵局後，郵局就會把一聯交給我，再根據我提供的團體戶
      存款單轉入員工的戶頭，八張所列的員工，有一些是在舜昌公司的員工，轉進
      去舜全公司上班，大部分都是舜全公司設立時，在新埔當地招募」、「因為要
      辦薪資轉帳，要先在郵局開戶，舜昌公司在桃園郵局第十支局有開戶，當時舜
      全公司沒有錢，由總經理乙○○拿錢給我去匯，大部分是拿現金給我，有時候
      是用支票給付」、「（乙○○的錢從哪裡來？）我不知道」、「（乙○○給你
      的錢是列在哪一個帳目下？）我有記一個流水帳，我記得的時候，就會把錢記
      下來，到時候會計要做帳時，再來跟我拿流水帳去登記」等語，然查前開郵政
      薪資存款團體戶存款單八十二年七至九月按月之匯款總額分別為五十萬五千七
      百四十二元、四十三萬三千零六十九元、四十七萬二千八百七十五元、八十二
      年十一月份匯款總額為五十三萬四千五百四十元，有前開存款單及代存員工薪
      資總表附卷可稽，而觀之卷附證人丙○○自承為其所製作之被告公司八十一年
      至八十二年間流水帳冊節本，八十二年六至八月份薪資分別記載為六十五萬五
      千九百二十二元、六十五萬三千零三十九元、六十八萬四千三百五十元、八十
      二年十月份薪資為八十二萬一千七百三十元，二者數額顯均不相符，自難遽認
      被告發放員工之薪資係由原告匯款所代墊。又證人丙○○雖證稱：「：：（舜
      全公司）員工有直接人員和間接人員，直接人員在工廠現場作，間接人員是在
      辦公室或者是辦業務，流水帳冊上的員工薪資是間接人員或者是在轉帳時我沒
      有轉給他的，我們就直接給，這些人員不是列在薪資轉帳上」云云，惟此與一
      般公司發放員工薪資方式顯有不同，亦有違常理，所為證詞應不足採。
（二）原告復主張被告公司於八十二年六月至八十三年三月尚未量產，毫無營收及支
      付能力，於八十一年十一月十五日第一次股東會議時，決議「資金運用不足款
      向銀行借貸或是以股東往來方式挹注」、「利息以月息百分之一計算，還款期
      定為自借款日起三個月為限」等項，並提出被告公司八十一年度第一次股東會
      議記錄一件為證，惟此僅為被告公司內部股東會決議事項而已，至決議後被告
      公司有無實際對外借款，借款額度、利息多寡，借款對象為何人，均屬未定，
      自不足資為被告向原告借款之論證。
（三）又被告法定代理人丁○○固不否認於九十一年七月一日曾自承「因案關員工係
      為舜昌公司提供勞務，故其費用實不應由舜全公司墊付，自無舜昌公司代舜全
      公司墊付薪資事實」等語，惟辯稱郵政薪資存款團體戶存款單上僅一部分係被
      告員工，薪資實質上是由被告支付等語，綜觀其前後語意，僅係認「案關員工
      為舜昌公司提供勞務，費用不應由舜全公司墊付」而已，並未自認前揭郵局所
      劃撥匯入之人員確為被告公司員工。退一步言，縱認郵政薪資存款團體戶存款
      單上人員確為被告公司員工，並於前揭時間由原告匯款支付薪資，然匯款之原
      因甚多，諸如借貸、清償、贈與：：等等，原告若於八十二年六月起至八十三
      年三月間陸續借予被告共三百八十七萬二千二百十一元，其借支金額非薄，則
      兩造焉有從未經過任何議決紀錄或書立借據憑證之理？而原告為一公司法人，
      於資金貸與他人時，竟未曾在會計表冊上為任何記載，亦有違常理，是亦不能
      僅憑匯款即認兩造間有借貸關係。綜上，原告既未能舉證證兩造確有借貸意思
      表示互相一致而有金錢借貸關係存在，則依前揭說明，被告於先位之訴依消費
      借貸之法律關係，請求被告返還借款三百八十七萬二千二百十一元及法定遲延
      利息，自屬無據，而不應准許。
  四、原告復主張：被告受領伊系爭三百八十七萬二千二百十一元匯款，係無法律上
      之原因受利益，致伊受有損害，依不當得利之法律關係，亦應將該匯款返還等
      語。然此亦為被告所否認，並以前詞置辯。按不當得利返還請求權，以無法律
      上之原因而受利益為其成立要件之一，故主張此項請求權成立之原告，應就無
      法律上之原因而受利益之事實，負舉證責任，最高法院七十七年台上字第一七
      五六號判決參照。本件原告主張被告自八十二年六月起至八十三年三月止之員
      工薪資係由其所墊付，被告無法律上之原因而受利益，依不當得利法則請求返
      還云云，除須證明前揭郵政薪資存款團體戶存款單上表列人員均為被告公司員
      工外，仍應就被告之受益為無法律上之原因之事實負舉證責任。惟查原告不能
      舉證證明前揭郵政薪資存款團體戶存款單上表列人員均為被告公司員工及其代
      墊被告公司員工薪資已如前述，就被告係無法律上原因而受有利益乙節復未能
      舉證以實其說。則原告依不當得利之法律關係，請求被告返還三百八十七萬二
      千二百十一元及法定遲延利息，亦屬無據。
  五、綜上所述，原告主張其於八十二年六月至八十三年三月間，代被告支付三百八
      十七萬二千二百十一元之薪資，如若不然，被告亦係無法律上原因而獲有利益
      ，致伊受有損害，為不可採。從而，原告先位之訴本於消費借貸之法律關係、
      備位之訴依據不當得利之法律關係，請求被告給付三百八十七萬二千二百十一
      元，及自起訴狀繕本送達翌日起至清償日止，按年息百分之五計算之利息，均
      無理由，應予駁回。其假執行之聲請，亦失所附麗，應併予駁回。
  六、本件事證已臻明確，兩造其餘主張、陳述及提出之證據資料，經本院審酌後認
      並不生影響判決結果，爰不一一贅述，附此敘明。
據上論結，本件原告之訴為無理由，依民事訴訟法第七十八條，判決如主文。
中　　　華　　　民　　　國　　九十三　　年　　　二　　　月　　 　七　　 日
                                  臺灣新竹地方法院民事第二庭
~B法　　　官　楊明箴
右為正本係照原本作成。
如對本判決上訴，須於判決送達後二十日內向本院提出上訴狀。
~B法院書記官　許麗汝
中　　　華　　　民　　　國　　九十三　　年　　　三　　　月　 　　四　 　日
